【裁判字號】    98,訴,2000
【裁判日期】    990630
【裁判案由】    偽造文書等
【裁判全文】
臺灣彰化地方法院協商程序宣示判決筆錄
    公訴人  臺灣彰化地方法院檢察署檢察官
    被  告  甲○○
    被  告  乙○○
上列被告因98年度訴字第2000號偽造文書等一案，經檢察官提起
公訴，並經檢察官聲請本院改依協商程序而為判決，本院認為適
當，同意進行協商判決程序，於中華民國99年6月30日上午09時
35分，在本院刑事第三法庭公開宣示判決，出席人員如下：
    法  官  李淑惠
    書記官  張清秀
    通  譯  劉銘飛
法官起立朗讀判決主文、犯罪事實要旨、處罰條文，並告知上訴
限制、期間及提出上訴狀之法院，且諭知記載其內容：
一、主文
    甲○○共同犯詐欺取財罪，處有期徒刑陸月，減為有期徒刑
    月，如易科罰金，以佰元即新臺幣玖佰元折算壹日。又
    共同犯詐欺取財罪，處有期徒刑陸月，減為有期徒刑月，
    如易科罰金，以新臺幣壹仟元折算壹日。又共同犯詐欺取財
    罪，處有期徒刑陸月，減為有期徒刑月，如易科罰金，以
    新臺幣壹仟元折算壹日。又共同犯詐欺取財罪，處有期徒刑
    肆月，減為有期徒刑貳月，如易科罰金，以新臺幣壹仟元折
    算壹日。又共同犯詐欺取財罪，處有期徒刑陸月，如易科罰
    金，以新臺幣壹仟元折算壹日。又共同犯詐欺取財罪，處有
    期徒刑陸月，如易科罰金，以新臺幣壹仟元折算壹日。又共
    同犯詐欺取財罪，處有期徒刑肆月，如易科罰金，以新臺幣
    壹仟元折算壹日。應執行有期徒刑壹年陸月，如易科罰金，
    以佰元即新臺幣玖佰元折算壹日，緩刑伍年。
    乙○○共同犯詐欺取財罪，處有期徒刑伍月，減為有期徒刑
    貳月又拾伍日，如易科罰金，以佰元即新臺幣玖佰元折算
    壹日。又共同犯詐欺取財罪，處有期徒刑伍月，減為有期徒
    刑貳月又拾伍日，如易科罰金，以新臺幣壹仟元折算壹日。
    又共同犯詐欺取財罪，處有期徒刑伍月，減為有期徒刑貳月
    又拾伍日，如易科罰金，以新臺幣壹仟元折算壹日。又共同
    犯詐欺取財罪，處有期徒刑月，減為有期徒刑壹月又拾伍
    日，如易科罰金，以新臺幣壹仟元折算壹日。又共同犯詐欺
    取財罪，處有期徒刑伍月，如易科罰金，以新臺幣壹仟元折
    算壹日。又共同犯詐欺取財罪，處有期徒刑伍月，如易科罰
    金，以新臺幣壹仟元折算壹日。又共同犯詐欺取財罪，處有
    期徒刑月，如易科罰金，以新臺幣壹仟元折算壹日。應執
    行有期徒刑壹年，如易科罰金，以佰元即新臺幣玖佰元折
    算壹日，緩刑貳年。
二、犯罪事實要旨：
    甲○○係彰化縣員林鎮源潭社區發展協會（下稱源潭協會）
    理事長，負有代表該協會對外承攬活動及申領活動費之責；
    乙○○係擔任該協會之會計工作，負責帳務整理、彙整單據
    及請領補助款核銷作業，均為從事業務之人，為圖溢領補助
    費，竟共同基於意圖為自己不法所有及行使登載不實事項於
    業務上文書之犯意聯絡，而為下列行為：
  (一)源潭協會於民國95年5 月29日辦理「老人福利--幸福長青計
    畫」活動，事先經由彰化縣員林鎮公所（下稱員林鎮公所）
    呈請彰化縣政府，核准補助活動經費新臺幣（下同）3 萬元
    。甲○○明知上開活動期間並未支付「欣藝鮮花店」佈置費
    1 萬5000元，竟與乙○○共同基於意圖為自己不法所有之犯
    意聯絡，而由甲○○於95年5 月29日起至95年6 月13日之期
    間內某日（活動後15日內須辦理核銷），向前往源潭社區施
    作帆布搭建工程之不知情之龍椿楦索取空白之「欣藝鮮花店
    」收據，再由甲○○將該空白收據交給乙○○，由乙○○於
    上揭收據上填寫虛偽不實之品項摘要及金額後，由乙○○持
    上揭不實收據，據以製作接受補助經費明細表，經送員林鎮
    公所呈轉彰化縣政府申請補助活動經費而行使之，使員林鎮
    公所及彰化縣政府承辦人員陷於錯誤，通過該協會之申領及
    核銷作業，而詐得補助款1 萬5000元，足生損害於員林鎮公
    所及彰化縣政府對於辦理補助款作業之正確性。
  (二)源潭協會於95年9 月22日函文向員林鎮公所提出計畫書及經
    費概算表，預計於95年10月26日，在彰化縣員林鎮源潭里三
    潭巷25號員林鎮源潭社區活動中心舉辦「彰化縣95年社區照
    顧關懷據點工作會報」活動，計畫總經費金額為6 萬1000元
    ，經由員林鎮公所呈請彰化縣政府後，經核准補助活動經費
    4 萬元。甲○○明知上開活動期間並未支付「欣藝鮮花店」
    場地費6000元、佈置費1 萬2000元，亦無支付「新欣禮儀社
    」場地清潔費8000元，竟與乙○○共同基於意圖為自己不法
    所有之犯意聯絡，而由甲○○於95年10月26日起至95年11月
    5 日之期間內某日（活動後15日內須辦理核銷），向前往源
    潭社區施作帆布搭建工程之不知情之龍椿楦索取空白之「欣
    藝鮮花店」收據2 紙，另向「新欣禮儀社」不知情之實際負
    責人林鉛裕取得已蓋章之「新欣禮儀社」之空白免用統一發
    票收據1 紙，由甲○○或乙○○於上揭3 紙空白收據上分別
    填寫虛偽不實之品項摘要及金額後，由乙○○持上揭不實收
    據，據以製作接受補助經費明細表，並將上揭不實收據黏貼
    於支出憑證黏存單，經甲○○蓋章後，送員林鎮公所呈轉彰
    化縣政府申請補助活動經費而行使之，使員林鎮公所及彰化
    縣政府承辦人員陷於錯誤，通過該協會之申領及核銷作業，
    而詐得補助款2 萬6000元，足生損害於員林鎮公所及彰化縣
    政府對於辦理補助款作業之正確性。
  (三)甲○○明知源潭協會於95年間所進行之「源潭社區農村活力
    新風貌計畫」（彰化縣政府驗收紀錄完成日期為95年11月30
    日），王耀坤並未於該計畫中受雇施作工程，亦未曾領取工
    資。竟與乙○○共同基於意圖為自己不法所有之犯意聯絡，
    由甲○○在王耀坤於人事資料表中填寫身份證字號及地址後
    ，於95年11月30日至95年12月31日之期間內某日，在不詳地
    點，於雇工基本人事資料表金額欄填寫38天×528 元＝2 萬
    0064元之金額，另於工作日期欄註記工作期間為95年5 月22
    日至95年11月27日止，並於簽章欄位中盜用王耀坤之印章，
    又於95年5 、9 、10、11等月份工作出勤表中虛偽註記王耀
    坤之工作紀錄（該不實單據係於95年11月30日至95年12月31
    日辦理核銷）。嗣由乙○○據以製作總額10萬5600元之支出
    憑證，經送員林鎮公所呈轉彰化縣政府申請補助活動經費而
    行使之，使員林鎮公所及彰化縣政府承辦人員陷於錯誤，通
    過該協會之申領及核銷作業，而詐取補助款項2 萬0064元，
    足生損害於員林鎮公所及彰化縣政府對於辦理補助款作業之
    正確性。
  (四)甲○○明知源潭協會於95年間所辦理彰化縣政府補助「福利
    營造新社區計畫課程」，劉碧求並非該計畫課程之講師，未
    曾教授土風舞、美食及插花等課程，亦未曾領取講師費。甲
    ○○與乙○○2 人竟共同基於意圖為自己不法所有之犯意聯
    絡，由甲○○於95年12月至96年2 月26日期間內之某日（活
    動結束日起至領得縣政府補助款止），在不詳地點製作內容
    不實之講師名冊，並於金額欄填寫12時×500 元＝6000元之
    金額，另於課程名稱欄註記課程名稱為土風舞、美食及插花
    等課程，復開立不實之各類所得扣繳暨免扣繳憑單（依同業
    利潤的標準核定稅額不構成逃漏稅捐罪）。嗣由乙○○持上
    揭不實單據據以製作總額相關之支出憑證，經送員林鎮公所
    呈轉彰化縣政府申請補助活動經費而行使之，使員林鎮公所
    及彰化縣政府承辦人員陷於錯誤，通過該協會之申領及核銷
    作業，而詐取補助款項6000元，足生損害於員林鎮公所及彰
    化縣政府對於辦理補助款作業之正確性。
  (五)源潭協會於96年5 月30日函文向員林鎮公所提出計畫書及經
    費概算表，預計於96年6 月16日，在彰化縣員林鎮源潭里承
    天宮廣場舉辦「粽香慶端陽--歡樂一起來」活動，計畫總經
    費金額為15萬1000元，經由員林鎮公所呈請彰化縣政府後，
    核准補助活動經費4 萬5000元。甲○○明知上開活動期間並
    未支付「欣藝鮮花店」舞臺1 萬2000元、器材租金2 萬元，
    亦無支付「新美鮮花店」場地費5000元，竟與乙○○共同基
    於意圖為自己不法所有之犯意聯絡，由甲○○於96年6 月16
    日起至96年6 月26日期間內之某日（活動後10日內辦理核銷
    ），向前往源潭社區施作帆布搭建工程之龍椿楦索取空白之
    「欣藝鮮花店」收據2 紙，另向「新美鮮花店」實際負責人
    張木順取得已蓋章之「新美鮮花店」之空白免用統一發票收
    據1 紙，由甲○○或乙○○於上揭3 紙空白收據上分別填寫
    虛偽不實之摘要品項及金額後，再由乙○○持上揭不實收據
    ，據以製作接受補助經費明細表，並將上揭不實收據黏貼於
    支出憑證黏存單，經甲○○蓋章後，由員林鎮公所呈轉彰化
    縣政府申請補助活動經費而行使之，使員林鎮公所及彰化縣
    政府承辦人員陷於錯誤，通過該協會之申領及核銷作業，而
    詐得補助款3 萬7000元，足生損害於員林鎮公所及彰化縣政
    府對於辦理補助款作業之正確性。
  (六)源潭協會於96年8 月14日函文向員林鎮公所提出計畫書及經
    費概算表，預計於96年9 月23日，在彰化縣員林鎮源潭里社
    區公園舉辦「96年度--里民聯歡慶秋節」活動，計畫總經費
    金額為17萬3000元，經由員林鎮公所呈請彰化縣政府，業經
    彰化縣政府核准補助活動經費4 萬5 千元。甲○○明知上開
    活動期間並未支付「欣藝鮮花店」場地費6000元、佈置費1
    萬7000元，亦無支付「新欣禮儀社」器材租金2 萬2000元，
    竟與乙○○共同基於意圖為自己不法所有之犯意聯絡，由甲
    ○○於96年9 月23日起至96年10月3 日止之期間內某日（活
    動後10日內辦理核銷），向前往源潭社區施作帆布搭建工程
    之不知情之龍椿楦索取空白之「欣藝鮮花店」收據2 紙，另
    向「新欣禮儀社」不知情之實際負責人林鉛裕取得已蓋章之
    「新欣禮儀社」之空白免用統一發票收據1 紙，由甲○○或
    乙○○於上揭3 紙空白收據上分別填寫虛偽不實之摘要品項
    及金額後，再由乙○○持上揭不實收據，據以製作接受補助
    經費明細表，並將上揭不實收據黏貼於支出憑證黏存單，經
    甲○○蓋章後，由員林鎮公所呈轉彰化縣政府申請補助活動
    經費而行使，使員林鎮公所及彰化縣政府承辦人員陷於錯誤
    ，通過該協會之申領及核銷作業，而詐得活動補助款4 萬
    5000 元 ，足生損害於員林鎮公所及彰化縣政府對於辦理補
    助款作業之正確性。
  (七)甲○○明知源潭協會於96年間所辦理之「源潭社區再現大三
    角潭風華計畫」中，王耀坤並未於該計畫中受雇施作工程，
    亦未曾領取工資。竟與乙○○共同基於意圖為自己不法所有
    之犯意聯絡，由甲○○在不知情之王耀坤人事資料表中填寫
    身份證字號及地址後，於96年10月間某日，在不詳地點，於
    雇工基本人事資料表金額欄填寫6336元之金額，另於工作日
    期欄註記工作期間為96年6 月25日至96年9 月27日止，並於
    簽章欄位中盜用王耀坤之印章，又於96年6 、7 、9 月份工
    作出勤表中虛偽註記王耀坤之工作紀錄（該不實單據係於96
    年10月辦理核銷）。嗣由乙○○據以製作支出憑證，持以行
    使以詐取補助款項，經送員林鎮公所呈轉彰化縣政府申請補
    助活動經費而行使之，使員林鎮公所及彰化縣政府承辦人員
    陷於錯誤，通過該協會之申領及核銷作業，而詐得補助費
    6336元，足生損害於員林鎮公所及彰化縣政府對於辦理補助
    款作業之正確性。
三、處罰條文：
    刑法第2 條第1 項前段、第28條、第55條前段（修正前）、
    第55條前段（現行法）、第216 條、第215 條、第339 條第
    1 項、第41條第1 項（修正前）、第41條第1 、8 項（現行
    法）、第51條第5 款（修正前）、第74條第1 項第1 款，罰
    金罰鍰提高標準條例第2 條（已刪除），刑法施行法第1條
    之1 第1 項、第2 項前段，中華民國96年罪犯減刑條例第2
    條第1 項第3 款、第7 條、第9 條。
四、協商判決除有刑事訴訟法第454 條之4 第1 項第1 款於本訊
    問程序終結前被告撤銷協商合意或檢察官撤回協商聲請者；
    第2 款被告協商之意思非出於自由意志者；第4 款被告所犯
    之罪非第455 條之2 第1 項所定得以協商判決者；第6 款被
    告有其他較重之裁判上一罪之犯罪事實者；第7 款法院認應
    諭知免刑或免訴、不受理者情形之一，及違反同條第2 項「
    法院應於協商合意範圍內為判決；法院為協商判決所科之刑
    ，以宣告緩刑或2 年以下有期徒刑、拘役或罰金為限」之規
    定者外，不得上訴。
五、本件如得上訴且不服判決時，得自收受宣示判決筆錄送達之
    日起10日內，向本院提出上訴書狀（須附繕本），上訴於第
    二審法院。
六、依據刑事訴訟法第455條之9之規定，作成本宣示判決筆錄，
    以代判決書。
中    華    民    國    99    年    6     月    30    日
              臺灣彰化地方法院刑事刑五庭
                   書記官  張清秀
                   法  官  李淑惠
以上筆錄證明與原本無異。
中    華    民    國    99    年    6     月    30    日
                   書記官  張清秀

司法院資訊處製作；財團法人民間司法改革基金會備份。
